臺灣高等法院刑事判決　　　　　　　　　　　　　九十一年度上易字第一五七七號
　　上　訴　人　臺灣板橋地方法院檢察署檢察官
　　上　訴　人
　　即　被　告　甲○○
　　選任辯護人　魏式瑜　律師
右上訴人因被告傷害等案件，不服臺灣板橋地方法院九十年度易字第三八五四號，中
華民國九十一年四月十八日第一審判決（起訴案號：臺灣板橋地方法院檢察署九十年
度偵字第一五一三二號、第一八三九四號）提起上訴，本院判決如左：
    主  文
上訴駁回。
    事  實
一、甲○○係位於台北縣永和市○○段第五０、五三、五九等三筆地號土地之預告登
    記權利人（上開土地登記所有人為郭欽，實際上為郭欽、郭春櫻各持分五分之一
    、郭春男持分五分之三，甲○○於民國八十四年十月二十日受讓郭春男之全部持
    分），寶慶建設事業股份有限公司（下稱寶慶公司）之負責人吳進賢就前開土地
    及同段第四九、五一、五二、五四、五五、五六、五七、五八、六０、六一、六
    二、七二ˍ一等地號土地，與地主訂有合建契約，寶慶公司並領有台北縣政府工
    務局八八永建字第三二九號建造執照，甲○○認其係前開第五０、五三、五九地
    號土地之所有權人之一，而與寶慶公司有產權糾紛，甲○○不滿寶慶公司未解決
    產權爭端即於上開建築工地設置圍籬妨害其進出，乃將該建築工地位於台北縣永
    和路三米巷道方向之圍籬剪開一個洞供其車輛進出（未據告訴），嗣於九十年五
    月四日中午十二時三十分許，寶慶公司之法律顧問乙○○巡視工地，發現該工地
    圍籬開個洞，乃將其所有車牌號碼ＲＸ─一一七八號自用小客車停在洞口，並通
    知寶慶公司負責人之妻丙○○至現場處理，不久甲○○亦到工地，乃叫丙○○讓
    出一條通路，為丙○○所拒，甲○○遂先去購買利剪一支，準備在該工地中山路
    方向之圍籬剪出一個洞，丙○○乃以照相機在場拍照採證，因此激怒甲○○而發
    生爭執，甲○○乃分別基於傷害及毀損之犯意，持前揭利剪先至工地永和路三米
    巷道內砸毀乙○○停放在洞口之ＲＸ─一一七八號自小客車，使該小客車之前擋
    風玻璃及左前車窗、右前車門損壞，足以生損害於乙○○。再至工地大門口永和
    路上以腳踢擊丙○○腹部，以拳頭毆擊丙○○右臉頰，丙○○以手抵擋，手臂亦
    被打到，致照相機掉落地面而毀損，足生損害於丙○○，並使丙○○受有頭部挫
    傷合併腦震盪、胸、腹、左手背挫傷合併行動障礙、會陰部挫傷併陰道出血等傷
    害。
二、案經乙○○訴請台北縣警察局永和分局及丙○○訴由台灣板橋地方法院檢察署檢
    察官偵查起訴。
    理  由
一、訊據被告甲○○就右揭毀損乙○○車輛及丙○○照相機之事實供承不諱，核與告
    訴人丙○○、乙○○指訴情節大致相符，並有乙○○車輛毀損照片三張、維修計
    費單一件附卷可稽。被告毀損之犯行堪予認定。
二、訊據被告甲○○矢口否認有傷害丙○○之犯行，並辯稱：伊僅以腳踢擊丙○○之
    照相機，並沒有毆打丙○○云云。惟查：（一）被告以腳踢擊丙○○腹部，又以
    拳頭毆擊丙○○右臉頰，丙○○以手抵擋，手臂亦被打到，使丙○○受有頭部挫
    傷合併腦震盪、胸、腹、左手背挫傷合併行動障礙、會陰部挫傷併陰道出血等傷
    害之事實，業據告訴人丙○○指訴綦詳，並有天主教耕莘醫院永和分院診斷書及
    該院九十一年三月二十二日九十一耕永字第０三三八號函及附件附卷可稽。（二
    ）且證人乙○○於偵查中亦結證稱：「．．．送洗照片後，回來時我聽到告訴人
    在喊叫，我回頭一看，見到被告用長剪在打告訴人，告訴人有用手抵擋，被告也
    有踢他，告訴人的鞋還掉了，我要排解前，就被其他不知名的人士排解，地點在
    永和路上」；另於原審審理中供稱：「我是工地顧問，當天到工地做例行巡視，
    我看到永和路三米巷道的圍籬被敲一個大洞，我問保全陳添福，他說是前一天就
    被打開了，我打電話通知丙○○來處理，我把車停在打破的洞口前，後來丙○○
    來了現場，不久甲○○也來了，甲○○、丙○○有在說話，我沒有介入，我就拿
    相機採證，不久，林宗輝也來了，我說你們工地怎麼管成這個樣子，叫他報警處
    理，之後我拿底片去中山路一家照相館洗，聽到打人的聲音，因為林小姐在叫，
    我回頭看，甲○○手拿利剪，有沒有揮擊，我沒有看到，但我看到他用腳踢丙○○的身體下部，照相機掉落地上，有路人在看，甲○○就沒有繼續再打，後來甲○○跑掉到警察局去，丙○○叫我送他去醫院。」等語，核與告訴人丙○○指訴
    被告以腳踢擊其腹部之情大致相符。（三）證人林宗輝證稱：「我是國鼎保全股
    份有限公司的督導，當天公司保全人員陳添福打電話回公司，說公司駐點保全工
    地的圍籬被人家拆了，到現場後，發現永和路三米巷道的圍籬被破壞成一部車可
    以進入的洞口，當時有一部車停在圍籬的裏面，我本來也想開進去停，乙○○叫
    我不要開進去，我就停在圍籬的外面，後來我在守衛室的外面看到甲○○拿利剪
    在工地裏面在破壞中山路那邊的圍籬，聲音很大，我們很緊張，丙○○叫我們趕
    快閃開，我就跑到永和路，乙○○往中山路口走，丙○○在工地大門口的永和路
    上，我很緊張急於向公司回報，後來我再回頭看的時候，丙○○已經往中山路走
    ，我看到地上有幾個照相機零件，我當時在永和路的對面，打架的事我沒有看到
    ，我也沒有注意到有打架的聲音，後來我到中山路去，我看到乙○○、丙○○，
    丙○○說甲○○踢他胸部，但他當時還可以走路，丙○○拖著乙○○說要去驗傷
    ，我們叫了計程車到醫院，當時我們有走了一個路口，才叫到車，到醫院門口我
    讓他們下車後，我就原車回公司。」「（有沒有聽到打架的聲音？）當時我在永
    和路對面，那是大馬路，車輛很多，沒有聽到。」「（丙○○往中山路走時，是
    逃走或是慢慢走？）我沒有什麼印象。」「（有無看到丙○○受傷？）我沒有看
    到他有外傷。」「（他有沒有說哪裏不舒服？）沒有印象。」「（在車上有沒有
    聽丙○○說什麼？）我坐前座，沒有聽到他們說什麼。」「（當你看到丙○○往
    中山路走的時候，有無看到他行動不便或正常走路？）車子來來往往，沒有看清
    楚。」「（你們攔計程車時，有走一個路口，請問丙○○當時是否正常走路或行
    動不便？）他當時是自己走路，沒有人扶他。我沒有注意是否正常走路。」「（
    有沒有看到林小姐有任何外傷？）我沒有看到有外傷，我沒有看到有流血的情形
    。」「（有沒有聽到林小姐喊痛？或說不舒服？）我沒有留意到。」各等語。林
    宗輝雖未明確目擊打架事件，有關丙○○受被告踢擊亦係聽自丙○○自述，但當
    日事發後不久確有與乙○○護送丙○○至醫院就醫，凡此亦可認該驗傷診斷書與
    告訴人所受傷害之關連性。（四）被告雖否認有毆打丙○○之情，惟被告亦供承
    ：「我在工地內叫丙○○讓出一條路來，他不願意，我就到附近買了一把利剪，
    準備在中山路上的圍籬剪一個洞，丙○○就拍照採證，並且用話激我，我火大，
    就嚇他，他就跑到工地大門口，我追過去，才發生爭執，用腳踢到他的照相機，
    我和他發生爭執的地點是工地門口的永和路上。」「我是在中山路要破壞圍籬時
    ，丙○○拍照並用話激我，我嚇他，他跑掉後，我火大，我就先去砸乙○○的車
    子，再去工地門口發生爭執，踢中丙○○的照相機。」等語，可見被告確於工地
    門口之永和路上與丙○○有發生爭執，並有「腳踢」之肢體衝撞，且照相機都被
    踢落地面毀損，顯見該肢體衝撞應屬激烈，告訴人因而受有傷害，為吾人所理解
    。是告訴人丙○○指訴被告傷害之情，並非子虛，被告否認犯行非可採信。（五
    ）證人陳添福雖結證稱：「我是國鼎公司的保全人員，當天派在臺北縣永和市○○路、中山路路口樂華段○四九號工地站衛兵，我是站早上七點到晚上七點的班
    ，林宗輝是同事，他是晚上七點到第二天早上七點的班，那天是中午時，大概一
    點鐘左右，乙○○開車子來，擋在工地門口，於先生想過去而不能過，就拿東西
    打破該車玻璃，我有看到甲○○和一個小姐在說話，那天並沒有發生打架的事，
    之後那位小姐就跑出去，我並沒有看到甲○○打那個小姐，那個小姐也沒有受傷
    流血」等語，惟當時陳添福所在位置係在工地圍籬破洞口外之三米巷道上，其所
    見丙○○與被告講話之現場是在大門口內之工地，當時二人並無打架之事，嗣後
    丙○○與被告又於另一現場即工地大門口之永和路上發生爭執（相關位置圖有現
    場圖一件附卷可查），則為陳添福所未見，為陳添福所是認，此從陳添福並未見
    聞被告所自認之「．．．他就跑到工地大門口，我追過去，才發生爭執，用腳踢
    到他的照相機．．．」等行為亦可得知，是以陳添福所為證言僅是其見聞事件之
    片斷，並非事件之全貌，自不足為有利被告之證據。本件事證明確，被告傷害之
    犯行亦堪予認定。
三、核被告所為，其毀損車輛部分，係犯刑法第三百五十四條之毀損罪。其傷害人身
    體、毀損照相機部分，係犯刑法第二百七十七條第一項之傷害罪及第三百五十四
    條之毀損罪。被告以一行為傷害丙○○身體及毀損照相機，為想像競合犯，應從
    較重之傷害罪處斷。與所犯毀損車輛之犯行，犯意各別，行為互殊，應分論併罰
    。公訴人認被告所犯傷害與連續毀損間，為想像競合犯之裁判上一罪關係，應從
    重論以一傷害罪，尚有未洽。另公訴人於犯罪事實欄認被告持利剪揮擊丙○○身
    體，又於理由欄說明「其於以利剪毆傷丙○○後即改以腳踢丙○○相機並使丙○○受傷及相機毀損」等，顯然公訴人係認被告持利剪毆打丙○○成傷，惟丙○○
    於本院審理中業已供明「．．．被告拿油壓剪（即利剪），朝我身體攻擊，被我
    閃過去，他接著用腳攻擊我，．．．」，可見丙○○並未遭被告以利剪毆打成傷
    ，公訴事實尚有誤會，並予指明。原審適用刑法第三百五十四條、第二百七十七
    條第一項、第五十五條、第四十一條第一項前段、第七十四條第一款、第三十八
    條第一項第二款、罰金罰鍰提高標準條例第一條、第二條，審酌被告係因土地產
    權問題，遭丙○○所屬之寶慶公司悍拒解決，而迭生糾紛始肇此事端及被告之品
    性、犯罪之動機、目的、手段、所生之危害暨犯罪後坦承部分犯行之態度等一切
    情狀，分別量處傷害部分有期徒刑三月；毀損部分拘役五十日，及諭知易科罰金
    之折算標準。並認被告未曾受有期徒刑以上刑之宣告，有台灣高等法院檢察署刑
    案紀錄簡覆表一件在卷可憑，經此罪刑宣告當知警惕，應無再犯之虞，認所宣告
    之刑以暫不執行為適當，併予宣告均緩刑三年，以啟自新，另就扣案之利剪一支
    ，係被告所有供犯毀損罪所用之物，業據被告供明在卷，依刑法第三十八條第一
    項第二款宣告沒收，經核認事用法均無不合，量刑亦屬允當。被告上訴意旨，仍
    執陳詞，否認有傷害犯行，及公訴人依據告訴人之聲請上訴意旨，認原判決量刑
    過輕，就原審法院適法範圍裁量權之行使為爭執，且原審量處被告有期徒刑之刑
    期，已審酌被告之各種犯罪情狀，並無明顯失出，上訴均無理由，應予駁回。
據上論斷，應依刑事訴訟法第三百六十八條，判決如主文。
本案經檢察官王安明到庭執行職務
中      華      民      國    九十一    年      七      月    二十五    日
                              台灣高等法院刑事第七庭
                                  審判長法  官  蘇  隆  惠
                                        法  官  高  明  哲
                                        法  官  林  瑞  斌
右正本證明與原本無異。
不得上訴。
                                        書記官  周  素  秋
中      華      民      國     九十一   年      七      月    二十六    日
附錄：本案論罪科刑法條全文
中華民國刑法第二百七十七條
傷害人之身體或健康者，處三年以下有期徒刑、拘役或一千元以下罰金。犯前項之罪
因而致人於死者，處無期徒刑或七年以上有期徒刑；致重傷者，處三年以上十年以下
有期徒刑。
中華民國刑法第三百五十四條
毀棄、損壞前二條以外之他人之物或令致不堪用，足以生損害於公眾或他人者，處二
年以下有期徒刑、拘役或五百元以下罰金。
